臺灣高等法院刑事判決　　　　　　　　96年度交上易字第51號
上　訴　人　臺灣板橋地方法院檢察署檢察官
被　　　告　甲○○
上列上訴人因被告公共危險案件，不服台灣板橋地方法院95年度
交易字第525號，中華民國95年12月29日第一審判決（起訴案號
：台灣板橋地方法院檢察署95年度偵字第21736號），提起上訴
，本院判決如下：
    主  文
原判決撤銷。
甲○○服用酒類，不能安全駕駛動力交通工具而駕駛，處拘役伍
拾日，如易科罰金，以新臺幣仟元折算壹日。
    事  實
一、甲○○於民國95年9月12日晚上7時50分許，明知先前飲用酒
    類，已不勝酒力而無法安全駕駛動力交通工具，竟仍駕駛車
    牌號碼7A-7143號自用小貨車，於途經臺北縣三重市○○○
    ○道路時，不慎跨越雙黃線撞上對向丙○○所駕駛，搭載其
    配偶乙○○之車牌號碼870-LM營業小客車發生撞擊，致使乙
    ○○受有胸部、背部挫傷之傷害（過失傷害部分未據告訴）
    。經警前往處理並測得其呼氣酒精濃度達0.41MG/L，因而查
    知上情。
二、案經臺北縣政府警察局三重分局移送臺灣板橋地方法院檢察
    署檢察官偵查起訴。
    理  由
一、訊據被告甲○○固坦承有於飲酒後駕駛前開汽車，途經上述
    地點與丙○○所駕駛之870-LM營業小客車發生撞擊，致使乙
    ○○受有胸部、背部挫傷之傷害等事實，惟矢口否認其已達
    無法安全駕駛之程度，辯稱：當時有點下雨，而且有施工圍
    籬，視線昏暗，又剛好在轉彎處，才不慎發生車禍，而現場
    朗讀1001至1030部分沒有合格，是因為不知有時間限制，以
    為朗讀完畢即可，而觀察紀錄裡面說有含糊不清的情形，是
    當時因為雙向塞車，現場很吵，伊急於聯絡保險公司，沒有
    注意警員叫伊云云。經查：
(一)被告於本院審理時自承：當時有喝瓶裝啤酒2罐，並受酒精
    影響而無法安全駕駛等語（見本院卷第15頁反面、第17頁）
    且前開事故發生後，經警前往處理，測得被告吐氣酒精濃度
    達0.41MG/L，有酒精測定紀錄表一紙可按（見偵卷第32頁）
    ，已違道路交通安全規則第114條第2款所定飲酒後其吐氣所
    含酒精成份0.25MG/L以上者，不得駕車之標準。按刑法第18
    5條之3之公共危險罪，為抽象危險犯，原不以發生具體危險
    為必要，但如已發生具體危險，適足以作為駕駛人是否已經
    不能安全駕駛動力交通工具之判斷標準。查本件被告為合格
    駕駛，駕駛汽車自應注意車前狀況，當時雖有下雨且肇事地
    點為轉彎處，然路面無缺陷，道路無障礙物，視距良好，有
    道路交通事故調查報告表附卷可按（見偵查卷第26頁），依
    當時情形亦無不能注意之情事，被告貿然於飲酒後駕駛自小
    貨車於途經台北縣三重市○○○○道路時，跨越雙黃線撞上
    對向被害人丙○○所駕駛之小客車，致使乙○○受有胸部、
    背部挫傷之傷害等情，已足認本件肇事確係被告服用酒類後
    ，對車輛駕駛行為已失必要之注意力、反應力、操控力、判
    斷力及感知能力，不能安全駕駛汽車而致本件事故發生。是
    被告辯稱：當時有點下雨，而且有施工圍籬，視線昏暗，又
    剛好在轉彎處，才不慎發生車禍云云，應無足採。
(二)被告於肇事後，經員警測試觀察結果，其於查獲、測試或訊
    問過程，有含糊不清、意識模糊，注意力無法集中之情狀，
    且被告之酒後生理協調平衡檢測，於閉雙眼30秒內朗誦阿拉
    伯數字，由1001到1030項目檢測結果，亦不合格，有刑法第
    185條之3案件測試觀察紀錄表、酒後生理協調平衡檢測紀錄
    表在卷足憑（見偵查卷第13頁、第14頁）。雖證人即警員李
    文萌於原審審理中結證稱：我的同事說被告朗讀1001至1030
    的部分沒有合格，其他部分大部分都可以，我覺得被告是很
    緊張，剛開始我以為他走路不穩，但他說他的腳有受傷，在
    現場的時候，我有叫他過來，但不知道是不是他害怕酒測還
    是恍神，所以反應比較慢。我在現場的時候叫他過來，但他
    還是往車子那邊走，他當時還在講電話，我有大聲喊他，但
    他不知道是不是因為講電話沒有聽到，還是因為害怕酒測，
    所以沒有立即過來酒測。車禍發生後，被告亦在現場幫忙指
    揮交通等語（見交簡字第1235號第14頁至第15頁）。惟依證
    人所述被告確有反應較慢之情形，然其無法確定被告究係害
    怕酒測還是恍神或因講電話而未聽到其之叫喚，故證人上開
    證述尚難執為被告有利之證據。且觀諸被告接受生理協調平
    衡檢測時為95年9月12日20時30分，此有測試紀錄可徵，以
    該測試觀察時間距離被告所述飲酒時間為下午3、4點，時間
    已達4小時之久，則被告經酒後多時，在失駕行為肇致車禍
    變故，必引起驚懼，精神為之提振，乃事理之常，其事後始
    遭警方施以檢測，縱被告多項測驗合格，事後亦協助指揮交
    通，亦難認被告於飲用酒類開始駕駛之際尚未達「不能安全
    駕駛」之程度。
二、核被告所為係犯刑法第185條之3服用酒類，不能安全駕駛動
    力交通工具而駕駛罪。原審未及詳酌，以被告酒後尚未達於
    不能安全駕駛之程度，認不能證明被告犯罪，而諭知無罪之
    判決，即有未當。檢察官上訴指摘及此，為有理由，自應由
    本院撤銷改判。爰審酌被告酒後駕車，對於其個人及用路人
    安全影響至鉅，及其犯罪手段、動機、犯後已與被害人達成
    和解之態度等一切情狀情狀量處如主文第2項所示之刑，並
    諭知易科罰金之折算標準。
據上論斷，應依刑事訴訟法第369條第1項前段、第364條、第299
條第1項前段，刑法第185條之3，第41條第1項，判決如主文。
本案經檢察官鍾鳳玲到庭執行職務。
中　　華　　民　　國　　96　　年　　3 　　月　　28　　日
                  刑事第十五庭審判長 法  官  吳昭瑩
                                     法  官  李釱任
                                     法  官  蘇隆惠
以上正本證明與原本無異。
不得上訴。
                                     書記官  吳玉華
中　　華　　民　　國　　96　　年　　3 　　月　　29　　日
附錄：本判決論罪科刑法條全文﹕
刑法第185條之3
服用毒品、麻醉藥品、酒類或其他相類之物，不能安全駕駛動力
交通工具而駕駛者，處1年以下有期徒刑、拘役或3萬元以下罰金
。
